【裁判字號】    88,自,594
【裁判日期】    890317
【裁判案由】    侵占
【裁判全文】
臺灣臺北地方法院刑事判決                          八十八年度自字第五九四號
    自  訴  人  僑安交通企業有限公司  設台北市○○路二五三號二樓
    代  表  人  甲○○
    自訴代理人  乙○○
    被      告  丁○○
右列被告因侵占案件，經自訴人提起自訴，本院判決如左：
    主  文
丁○○無罪。
    理  由
一、自訴意旨略以：被告丁○○於民國八十五年十二月三十一日前來台北市○○路二
    五三號二樓，自備小客車向自訴人僑安交通企業有限公司（下稱僑安公司）立約
    租用車號ＥＯ－九四五號營業牌照兩面、行照一枚，雙方約定被告每月應給付自
    訴人行政管理費新台幣（下同）一千二百元，另上開車號之牌照稅、燃料稅、交
    通違規罰鍰等由被告自行負責繳納，倘其有違約情事時自訴人得終止契約取回牌
    照暨行照。詎被告竟意圖為自己不法之所有，於八十八年一月六日將上開牌照暨
    行照予以侵占入己，然後即音訊全無、不理會車輛安全檢查通知，致自訴人代墊
    稅金、罰緩等相關費用達十餘萬元，嗣自訴人於八十八年六月十日寄發存證信函
    予被告終止契約，催告其應儘速將所租用之上開牌照暨行照返還，仍未獲置理，
    因認被告涉有刑法第三百三十五條第一項之侵占罪嫌云云。
二、按犯罪事實應依證據認定之，無證據不得推定其犯罪事實。又不能證明被告犯罪
    者，應諭知無罪之判決。刑事訴訟法第一百五十四條、第三百零一條第一項分別
    定有明文。查本件自訴人僑安公司認被告涉有刑法第三百二十五條第一項之侵占
    罪嫌，無非係以被告丁○○自八十八年一月間起，即未依通知接受車輛定期安全
    檢查，且同年六月間該公司因其前開違約情事發函終止契約後，被告仍拒不返還
    所借用之牌照暨行照，有侵占犯意以為論據。訊據被告丁○○對於右揭時、地向
    自訴人租用前開車號ＥＯ－九四五號營業牌照兩面、行照一枚之事實固不否認，
    然堅決否認犯有何侵占犯行，辯稱：其與僑安公司已經往來多年，由於其個人擁
    有多輛小客車，最多時曾達到四十輛，乃以該等車輛分別向不同之車行租用營業
    牌照使用，即俗稱之「靠行」，然後再分租給其他人使用，上開向僑安公司租用
    ＥＯ－九四五號營業牌照暨行照使用的小客車，其於租牌後於八十七年九月間轉
    租給案外人丙○○使用，然約定由丙○○如分期付清汽車價款後，即將其在僑安
    公司登記之名義過戶給丙○○，由丙○○繼續「靠行」於僑安公司，結果丙○○
    自八十八年二、三月起即音訊全無，多次透過丙○○之行動電話要尋找渠下落，
    或至渠住處親訪均無結果。由於當時丙○○只剩下一期一萬餘元之車款尚未付清
    ，加上其又因他案接獲刑期執行通知，恐屆期無法將僑安公司登記之名義轉予丙
    ○○，還事先簽好讓渡書置放在僑安公司，打算如丙○○付清尾款後，得自行與
    僑安公司辦理，但卻一直均無法尋獲丙○○下落，所以才無法將上開牌照暨行照
    返還給自訴人，並非故意不還等語。經查，被告供陳其個人擁有多輛小客車，分
    別向不同車行租用營業牌照，再轉租給他人使用，上開車號ＥＯ－九四五號之小
    客車其於八十七年間已轉租給案外人丙○○使用，然約定由丙○○如分期付清汽
    車價款後，即將其在僑安公司登記之名義過戶給丙○○，由丙○○繼續「靠行」
    於僑安公司，嗣因丙○○未按期繳付價款且音訊全無，致無法將該號牌照暨行照
    返還給自訴人之事實，業據其提出多輛自小客車之出租契約書正本計十一件為佐
    ，經本院當庭勘驗屬實後發還予被告，並有其於八十七年九月間與案外人丙○○
    簽訂汽車租賃契約書影本一件附卷可證，參以自訴人之代理人江希旭亦到庭陳稱
    ：被告確有多輛自小客車分租予他人，伊知道被告於承租上開營業牌照後，又將
    汽車出租給他人使用無法取回，雖然知悉上開牌照並非被告侵占入己，然是其與
    自訴人簽約的，所以負有責任應將該車找回來，才會對他提出自訴要他找回該車
    ，當時被告確有事先簽好讓渡書置於公司等候丙○○來辦理，其也曾到按丙○○
    住址寄發通知函，但被退回來，打渠行動電話找人，也找不到人，故被告所言為
    實，此事應係誤會一場等語，核與被告所述大致相符，是前開被告所辯，堪信為
    真，此外本院復查無其他積極之證據，足認被告確有自訴人所指訴之侵占犯行，
    不能證明其犯罪，自應依法為無罪判決之諭知。
據上論斷，應依刑事訴訟法第三百四十三條、第三百零一條第一項，判決如主文。
中    華    民    國      八十九      年      三      月        十      日
                                      臺灣臺北地方法院刑事第五庭
                                          法  官  林  翠  華
右正本證明與原本無異。
如不服本判決，應於判決送達後十日內，向本院提出上訴狀。
                                          書記官  林  明  龍
中    華    民    國      八十九      年      三      月     二十三     日


司法院資訊處製作；財團法人民間司法改革基金會備份。
